【裁判字號】    97,消債更,1334
【裁判日期】    971008
【裁判案由】    聲請更生程序
【裁判全文】
臺灣高雄地方法院民事裁定          97年度消債更字第1334號
聲  請  人
即  債務人  甲○○
上列當事人聲請消費者債務清理事件，本院裁定如下：
    主  文
聲請駁回。
聲請費用由聲請人負擔。
    理  由
一、聲請意旨略以：伊曾依「中華民國銀行公會會員辦理消費金
    融案件無擔保債務協商機制」（下稱無擔保協商）申請債務
    協商，經協商成立，約定自民國（下同）95年4 月起，分80
    期，利率6 ％，每月應繳納為新台幣（下同）15,380元，又
    聲請人每月月收入約為16,500元左右，扣除每月必要生活費
    用約為8,000 元，實已不足支付如此龐大之協商還款金額，
    迫不得已毀諾，並非惡意，實係因客觀上確有不可歸責之事
    由所致。又伊無擔保或無優先權之債務總額未逾1,200 萬元
    ，復未經法院裁定開始清算程序或宣告破產，爰聲請更生等
    語。
二、經查：
  (一)按「債務人與金融機構協商成立者，不得聲請更生或清算。
    但因不可歸責於己之事由，致履行顯有重大困難者，不在此
    限」、「本條例施行前，債務人依金融主管機關協調成立之
    中華民國銀行公會會員，辦理消費金融案件無擔保債務協商
    機制與金融機構成立之協商，準用前項之規定」消費者債務
    清理條例第151 條第5 、6 項分別定有明文。
  (二)聲請人主張上情，業據其提出債權人清冊、財產狀況說明書
    、債務協商協議書暨無擔保債務還款計畫書、戶籍謄本、聲
    請人及其配偶之95年、96年所得清單及財政部台灣省南區國
    稅局財產歸屬資料清單等文書為證。
  (三)依前開消費者債務清理條例第151 條第5 項規定，債務清償
    方案成立後，應由債務人按其條件履行，如於其後發生情事
    變更，在清償期間內之收入或收益不如預期，致該方案履行
    困難甚或履行不能，而有不可歸責於己之事由，始能聲請更
    生或清算。此項規定旨在避免債務人任意毀諾已成立之協商
    ，濫用更生或清算之裁判上債務清理程序，蓋以債務清償方
    案係經當事人行使程序選擇權所為之債務清理契約，債務人
    應受該成立之協議所拘束。債務人既已與金融機構協商成立
    ，如認該協商方案履行有其他不適當情形，自仍應再循協商
    途徑謀求解決。本件聲請人前於95年4 月間與銀行債務協商
    成立後毀諾未依協議還款，於毀諾之時是否有任何重大變化
    之情事，聲請人均未提出事證敘明，況且協商條件係由聲請
    人與最大債權銀行雙方協議達成，在客觀事實未有顯著變動
    ，聲請意旨所稱薪資扣除生活必要費用之情均屬聲請人在協
    商時可得預見，據以評估此一協商方案是否逾越其負擔範圍
    ，故「協商條件之嚴苛」顯不能等同於「不可歸責於己之事
    由致履行顯有重大困難」之要件。
三、綜合以上，聲請人並未提出證據證明其確於與金融機關達成
    前揭協商後，有不可歸責於己之事由致履行顯有重大困難，
    是本件聲請與消費者債務清理條例第151 條第5 項之規定不
    合，應予駁回。
四、程序費用負擔之裁判依據：依消費者債務清理條例第15條準
    用民事訴訟法第78條規定，裁定如主文第二項所示。
中    華    民    國    97    年    10    月    8     日
                  臺灣高雄地方法院鳳山簡易庭
                          法  官  楊智守
以上正本係照原本作成。
如不服本裁定，應於送達後10日內，向本院提出抗告狀並表明抗
告理由，如於本裁定宣示後送達前提起抗告者，應於裁定送達後
10日內補提抗告理由書（須附繕本）。
中    華    民    國    97    年    10    月    8     日
                          書記官  洪育祺


司法院資訊處製作；財團法人民間司法改革基金會備份。
